臺灣屏東地方法院民事裁定　 九十一年度簡抗字第九號
　　抗　告　人　乙○○
　　相　對　人　甲○○
右抗告人因調解無效事件，對於中華民國九十一年六月四日本院潮州簡易庭九十一年
度潮簡字第一四九號裁定提起抗告，本院裁定如左：
    主      文
抗告駁回。
抗告費用由抗告人負擔。
    理      由
一、抗告意旨略以：於兩造調解之際，相對人以詐騙之意促使兩造成立調解，按發現
　　被詐欺者，依民法第九十三條規定，得於一年內撤銷其意思表示，而抗告人於民
　　國九十年七月三十一日因遭詐欺致與相對人成立調解，抗告人自得於一年內撤銷
　　被詐欺之意思表示，不受再審之訴三十日不變期間之限制，本件不應準用關於再
　　審之訴之三十日不變期間規定，況要求抗告人於三十日內發現被詐欺並不合情理
　　。又再審之訴係對判決而言，至於調解乃基於雙方當事人之意思表示，二者於性
　　質上及法目的上均有所不同，本件不應準用再審之訴之三十日不變期間規定。從
　　而，原審以抗告人提起調解無效之訴已逾三十日之不變期間為由裁定駁回抗告人
　　之訴，其適用法規顯有錯誤，爰請求廢棄原裁定，將本案發回原審更為審核等語
　　。
二、經查，抗告人以相對人為被告於九十一年四月一日向本院具狀起訴主張：相對人
    於本院九十年度潮小調字第二三一號給付工程款事件之調解程序期日以詐騙手段
    蒙騙法官與抗告人而致該案成立調解，爰以起訴狀之送達視為撤銷調解之通知，
    請求再行調解而准許於原地十至二十公尺處再鑿一座井，或請求判決准許原告撤
    銷該調解，或請求判決確認本院九十年度潮小調字第二三一號調解筆錄記載「相
    對人願於九十一年三月底前僱請第三人就坐落內埔鄉○○段一六二地號土地上如
    附圖所示相片中井水所在地方圓兩公尺鑿井一座，若可鑿至黃沙層，聲請人願給
    付相對人二萬元，否則相對人應給付四萬八千元」之內容無效或不存在等語，經
    本院以九十一年度潮簡字第一四九號受理在案，足認抗告人於原審主張其於本院
    九十年度潮小調字第二三一號給付工程款事件事件之調解程序期日，遭受相對人
    詐欺而致成立調解，爰以該調解有民法上得撤銷之原因為由，起訴請求撤銷該調
    解，並以起訴狀之送達視為撤銷調解之通知，而請求確認該調解內容無效或不存
    在或再行調解。
三、按調解有無效或得撤銷之原因者，當事人得向原法院提起宣告調解無效或撤銷調
    解之訴；第五百條、第五百零二條及第五百零六條之規定，於第二項情形準用之
    ，但有民法上無效之原因者，不受第五百條不變期間之限制，民事訴訟法第四百
    十六條第二項與第四項分別定有明文。復按再審之訴，應於三十日之不變期間內
    提起，民事訴訟法第五百條第一項定有明文。再按再審之訴不合法者，法院應以
　　裁定駁回之，民事訴訟法第五百零二條第一項定有明文。查本院九十年度潮小調
　　字第二三一號給付工程款事件，經兩造於九十年七月三十一日調解程序期日成立
　　調解後，該調解筆錄正本已於同年八月八日送達抗告人等情，業經本院依職權調
　　閱本院九十年度潮小調字第二三一號卷宗閱明屬實，而原告遲至九十一年四月一
　　日始提起本件訴訟，已逾前揭法定三十日之不變期間，其起訴於法尚有未合，是
　　原審以此為由裁定駁回抗告人之訴，於法尚無不合，抗告人以前開抗告理由，請
　　求本院廢棄原裁定，將本案發回原審更為審理云云，為無理由，應予駁回。
據上論結，本件抗告為無理由，依民事訴訟法第四百三十六條之一第三項、第四百九
十二條第一項、第九十五條、第七十八條，裁定如主文。
中　　　華　　　民　　　國　　九十一　　年　　　九　　　月　　 十一　 　日
                                        臺灣屏東地方法院民事第二庭
~B審判長法官　阮世賢
~B法      官　王炳人
~B法      官　賴秀雯
右為正本，係照原本作成。
本裁定不得抗告。
~B法院書記官  盧姝伶
中　　　華　　　民　　　國　　九十一　　年　　　九　　　月　　 十二　  　日
